臺灣高等法院刑事判決　　　　　　　 100年度上訴字第2091號
上　訴　人
即　被　告　朱建輝
上列上訴人即被告因違反毒品危害防制條例案件，不服臺灣板橋
地方法院100 年度訴字第1068號，中華民國100 年5 月31日第一
審判決（起訴案號：臺灣板橋地方法院檢察署100 年度毒偵字第
1736號），提起上訴，本院判決如下：
    主  文
上訴駁回。
    理  由
一、按不服地方法院之第一審判決而上訴者，應向管轄第二審之
    高等法院為之。上訴書狀應敘述具體理由，上訴書狀未敘述
    上訴理由者，應於上訴期間屆滿後20日內補提理由書於原審
    法院，逾期未補提者，原審法院應定期間先命補正；第二審
    法院認為上訴書狀未敘述理由或上訴有第362 條前段之情形
    者，應以判決駁回之，但其情形可以補正而未經原審法院命
    其補正者，審判長應定期間先命補正，刑事訴訟法第361 條
    、第367 條，分別定有明文。所謂上訴書狀應敘述具體理由
    ，必係依據卷內既有訴訟資料或提出新事證，指摘或表明第
    一審判決有何採證認事、用法或量刑等足以影響判決本旨之
    不當或違法，而構成應予撤銷之具體事由，始克當之（例如
    ：依憑證據法則具體指出所採證據何以不具證據能力，或依
    憑卷證資料，明確指出所為證據證明力之判斷如何違背經驗
    、論理法則）；倘僅泛言原判決認定事實錯誤、違背法令、
    量刑失之過重或輕縱，而未依上揭意旨指出具體事由，或形
    式上雖已指出具體事由，然該事由縱使屬實，亦不足以認為
    原判決有何不當或違法者（例如：對不具有調查必要性之證
    據，法院未依聲請調查亦未說明理由，或援用證據不當，但
    除去該證據仍應為同一事實之認定），皆難謂係具體理由，
    俾與第二審上訴制度旨在請求第二審法院撤銷、變更第一審
    不當或違法之判決，以實現個案救濟之立法目的相契合，並
    節制濫行上訴（最高法院97年度臺上字第892 號判決參照）
    。是以上訴人之上訴書狀或補提之上訴理由書，雖有敘述上
    訴理由，惟並未具體敘述第一審判決有上述違法、不當情形
    ，即與未敘述具體理由無異，其所為上訴，即不符合上訴之
    法定要件。
二、經查，本件原審適用簡式審判程序，並以上訴人即被告朱建
    輝（簡稱被告）於原審準備程序及審理時之自白（見原審卷
    第30頁、第31頁反面、第33頁）、新北市政府警察局土城分
    局偵辦毒品案尿液編號及姓名對照表（見偵查卷第28頁）、
    照片6 張（見偵查卷第27頁正、反面）、法務部調查局濫用
    藥物實驗室民國100 年3 月31日調科壹字第10023007880 號
    毒品鑑定書（見偵查卷第49頁）、台灣檢驗科技股份有限公
    司100 年3 月24日濫用藥物檢驗報告（見偵查卷第51頁）、
    扣案含有第一級毒品海洛因成分之白色粉末1 包（驗前淨重
    2.75公克，驗餘淨重2.73公克）及注射針筒1 支等為據，認
    定被告明知海洛因、甲基安非他命分別係屬毒品危害防制條
    例第2 條第2 項第1 款、第2 款所定之第一級、第二級毒品
    ，不得持有、施用，竟基於同時施用第一級毒品海洛因、第
    二級毒品甲基安非他命之犯意，於100 年2 月25日零時30分
    許，在位於新北市○○區○○路94號2 樓朋友之住處內，以
    注射針筒注射之方式，同時施用第一級毒品海洛因及第二級
    毒品甲基安非他命乙次，確有同時施用第一級毒品海洛因及
    第二級毒品甲基安非他命之犯行。另說明按犯毒品危害防制
    條例第10條之罪，經觀察、勒戒後，認無繼續施用毒品之傾
    向，應即釋放，並為不起訴處分，認有繼續施用毒品之傾向
    者，應由檢察官聲請法院裁定令入戒治處所施以強制戒治，
    至無繼續戒治之必要，強制戒治期滿，應即釋放，由檢察官
    為不起訴處分；經觀察勒戒、強制戒治執行完畢釋放後，5
    年內再犯第10條之罪，依93年1 月9 日修正施行之毒品危害
    防制條例第23條第2 項規定意旨，應由檢察官偵查起訴，而
    本件被告前因施用毒品案件，經臺灣花蓮地方法院以94年毒
    聲字第241 號裁定送觀察勒戒後，因認有繼續施用毒品傾向
    ，經同法院以95年度毒聲字第16號裁定令入戒治處所施以強
    制戒治1 年，嗣於96年1 月10日縮刑期滿執行完畢釋放，並
    經臺灣花蓮地方法院檢察署檢察官以96年度戒毒偵字第1 號
    、第2 號為不起訴處分確定等情，有本院被告前案紀錄表1
    份在卷可考，其仍不知戒絕毒癮，於前開觀察、勒戒及強制
    戒治執行完畢釋放後5 年內，再犯本件毒品危害防制條例第
    10條之罪，依前開規定，應依法論科。又說明被告所為施用
    毒品海洛因及甲基安非他命之行為，係犯毒品危害防制條例
    第10條第1 項之施用第一級毒品海洛因罪及同條第2 項之施
    用第二級毒品甲基安非他命罪，其施用毒品前持有毒品海洛
    因及甲基安非他命之低度行為，分別為施用海洛因及甲基安
    非他命之高度行為所吸收，不另論罪；又起訴意旨雖認被告
    於前開時、地係分別施用第一級、第二級毒品各1 次，惟公
    訴人於原審審理時，業已更正此部分事實為同時施用，核與
    被告於原審審理中之自白相符，是被告係以一行為同時觸犯
    施用第一級毒品與第二級毒品之2 罪，為想像競合犯，應從
    施用第一級毒品之重罪處斷。又依本院被告前案紀錄表，說
    明被告前曾於98年間，因施用毒品案件，經臺灣花蓮地方法
    院以98年度訴字第126 號判決判處有期徒刑7 月，上訴後由
    臺灣高等法院花蓮分院、最高法院判決上訴駁回確定，嗣於
    99年6 月16日縮刑期滿執行完畢，其於前述有期徒刑執行完
    畢後5 年內，故意再犯本件有期徒刑以上之罪，應依刑法第
    47條第1 項規定論以累犯，並加重其刑。復審酌被告雖經觀
    察勒戒、強制戒治，卻仍未能斷戒施用毒品惡習，屢犯施用
    毒品之罪，顯見其戒治意志不堅，缺乏戒絕毒癮之動機，本
    應從重量刑以收刑罰教化之效，惟念其施用毒品係對己身殘
    害，並未造成他人具體危害，且於犯後坦承犯行，態度尚稱
    良好等一切情狀，酌情量處有期徒刑8 月。另說明扣案之白
    色粉末1 包（含包裝袋，驗餘淨重2.73公克）經送驗結果，
    確含第一級毒品海洛因成分，應依毒品危害防制條例第18條
    第1 項前段之規定，沒收銷燬之；又鑑定單位一般係以傾倒
    之方式，將包裝袋內之毒品倒出而與包裝袋分離而稱重，必
    要時，輔以刮杓刮取袋內毒品，然無論依何種方式分離，包
    裝袋內均有極微量之毒品殘留，業經法務部調查局以93年3
    月19日調科壹字第09300113060 號函釋在案，並為法院職務
    上已知之事實，足認本件用以包覆扣案海洛因之包裝袋，其
    內含有極微量之毒品殘留而無法析離，應整體視為扣案之第
    一級毒品海洛因，不問屬於犯人與否，俱依前開規定併予沒
    收銷燬之；至於鑑驗耗用之毒品既已滅失，自無庸宣告沒收
    銷燬，此外，扣案之注射針筒1 支係被告所有，且係供其施
    用毒品使用之物，業據被告於原審審理時供明在卷，應依刑
    法第38條第1 項第2 款規定予以沒收等情，均已詳敘其所憑
    證據、認定理由及量刑依據，從形式上觀察並無任何採證認
    事、用法或量刑之不當或違法。被告收受判決後提起本件第
    二審上訴，其上訴理由略以：被告於100 年2 月25日經警方
    查獲施用第一級毒品海洛因及第二級毒品甲基安非他命乙次
    ，業於偵、審時均坦承不諱，符合刑法第57條第10款犯罪後
    之態度良好，及同法第59條犯罪之情狀顯可憫恕，認科以最
    低度刑仍嫌過重者，得酌量減輕其刑之規定，爰請重新酌量
    定刑，以符法制云云。惟按量刑係法院就繫屬個案犯罪之整
    體評價，為事實審法院得依職權自由裁量之事項，量刑判斷
    當否之準據，應就判決之整體觀察為綜合考量，苟已斟酌刑
    法第57條各款所列情狀，而未逾越法定刑度，如無偏執一端
    ，致有明顯失出失入之恣意為之情形，上級審法院即不得單
    就量刑部分遽指為不當或違法；至被告是否有刑法第59條酌
    減之情形，必其犯罪情節確有可憫恕時，始得為之。查原判
    決就如何量定被告宣告刑之理由，業已審酌刑法第57條各款
    情形，量處有期徒刑8 月，並未逾越職權，亦未違反比例原
    則，亦無其他失出或失入之違法或失當之處，而被告上訴所
    指其犯後態度良好，並非刑法第59條酌減之事由，被告置原
    判決前開論述於不顧，徒憑己意，任意指摘原審量刑過重，
    自非具體理由。核被告之上訴意旨，並未依據卷內既有訴訟
    資料或提出新事證，指摘或表明第一審判決有何採證認事、
    用法或量刑等足以影響判決本旨之不當或違法，要難謂其上
    訴書狀已經敘述具體理由，揆諸上開規定及說明，本件上訴
    顯無具體理由而不合法定程式，應予駁回，並不經言詞辯論
    為之。
三、據上論斷，應依刑事訴訟法第367 條前段、第372 條，判決
    如主文。
中    華    民    國   100    年    7     月    22    日
                  刑事第十九庭  審判長法  官  鄧振球
                                      法  官  張江澤
                                      法  官  潘翠雪
以上正本證明與原本無異。
如不服本判決，應於收受送達後10日內向本院提出上訴書狀，其
未敘述上訴之理由者並得於提起上訴後10日內向本院補提理由書
（均須按他造當事人之人數附繕本）「切勿逕送上級法院」。
                                      書記官  朱家賢
中    華    民    國   100    年    7     月    22    日